臺灣花蓮地方法院刑事判決　　　　　　　　96年度訴字第26號
公　訴　人　臺灣花蓮地方法院檢察署檢察官
被　　　告　乙○○
　　　　　　　　　 （現羈押於臺灣花蓮看守所）
選任辯護人　廖學忠律師
上列被告因強盜案件，經檢察官提起公訴（95年度偵字第5984號
、第6245號），本院判決如下：
    主  文
乙○○意圖為自己不法之所有，以藥劑至使不能抗拒，而取他人
之物，處有期徒刑伍年陸月；又意圖為自己不法之所有，以藥劑
至使不能抗拒，而取他人之物，處有期徒刑伍年陸月；又意圖為
自己不法之所有，以藥劑至使不能抗拒，而取他人之物，處有期
徒刑伍年陸月。應執行有期徒刑捌年。
    事  實
一、乙○○基於意圖為自己不法所有之各別犯意，先後為以下3
    次強盜行為：
（一）於民國95年11月6日17時許，在花蓮縣玉里鎮長良13-2 號
      丁○○○之住處內，以礦泉水裝不明藥劑後，佯稱為「珍
      珠水」並可治腳痛，力勸丁○○○飲用，惟因丁○○○稍
      微淺嘗後查覺有異，不肯再飲用，乙○○竟強行灌入丁○○○口中使之飲用，使丁○○○隨即呈昏睡狀態，喪失意
      識，而不能抗拒，乙○○乃趁機取走丁○○○身上之金項
      鍊1條、金手鍊1條。
（二）又於95年11月15日13時許，在花蓮縣玉里鎮水源76號丙○○之住處內，以不明藥劑摻入水中，亦佯稱為「珍珠水」
      後交由丙○○飲用，致使丙○○呈昏睡狀態，喪失意識，
      而不能抗拒，乙○○乃再次趁機取走丙○○身上之金項鍊
      1 條、金耳環1對及新台幣（下同）1700 元，嗣並將上開
      金項鍊、金耳環持往位於花蓮縣玉里鎮○○路○段46 號之
      天寶銀樓變賣得利。
（三）另於95年12月9 日15時30分許，在花蓮縣玉里鎮源城里水
      源233 號甲○○住處內，以不明藥劑摻入水中（起訴書誤
      載為摻入補力康藥酒中），交付予甲○○飲用，致甲○○
      飲用後亦呈昏睡狀態，喪失意識，而不能抗拒，乙○○乃
      強取甲○○身上現金約7800元。
二、案經丙○○訴由花蓮縣警察局玉里分局報告臺灣花蓮地方法
    院檢察署檢察官偵查起訴。
    理  由
壹、證據能力有無之認定
一、按被告以外之人於審判外之言詞或書面陳述，除法律有規定
    者外，不得作為證據。又被告以外之人於審判外之陳述，經
    當事人於審判程序同意作為證據，法院審酌該言詞陳述或書
    面陳述作成時之情況，認為適當者，亦得為證據。當事人、
    代理人或辯護人於法院調查證據時，知有第159條第1項不得
    為證據之情形，而未於言詞辯論終結前聲明異議者，視為有
    前項之同意，刑事訴訟法第159條第1項及第159條之5雖分別
    定有明文。
二、查證人丁○○○、丙○○及甲○○於警詢時之陳述，屬於被
    告以外之人於審判外之言詞陳述，且辯護人於本院準備程序
    中已主張證人丁○○○、丙○○及甲○○於警詢時之陳述，
　　為被告以外之人於審判外之陳述，並無證據能力，則依上開
  　刑事訴訟法第159條第1項有關傳聞證據排除法則之規定，證
    人丁○○○、丙○○及甲○○於警詢時之陳述，並無證據能
　　力。另證人蕭張春妹、許秀梅及己○○於警詢時之陳述，雖
　  不合刑事訴訟法第159條之2、第159條之3有關傳聞法則例外
    之要件，惟公訴人、被告及辯護人就前開被告以外之人於審
    判外陳述，均業於本院準備程序時表示對證據能力沒有意見
    ，且迄未於本案言詞辯論終結前聲明異議，而本院審酌該等
    言詞陳述作成之情況，核無違法取證及證明力明顯過低之瑕
    疵，亦認為以之作為證據為適當，則依諸上開規定，前揭證
    人蕭張春妹、許秀梅及己○○於警詢時之陳述，均具有證據
    能力。
三、又按被告以外之人於偵查中向檢察官所為之陳述，除顯有不
    可信之情況者外，得為證據，刑事訴訟法第159條之1第2 項
    亦有明文。所謂不可信性情況，法院應審酌被告以外之人於
    陳述時之外在環境及情況，例如：陳述時之心理狀況、有無
    受到外力干擾等，以為判斷是否有形式上顯然不可採信之依
    據。查證人丁○○○、丙○○、蕭張春妹及許秀梅於檢察官
    偵查時，係以證人之身份陳述，其後並經告以具結義務及偽
　　證處罰，命證人朗讀結文後具結，係於負擔偽證罪之處罰心
  　理下證述，並以具結擔保其供述之真實性，又無受其他不當
    外力干擾之情形，是證人丁○○○、丙○○、蕭張春妹、許
    秀梅於偵查中在檢察官面前具結所為之證述，查無顯然不可
    信之情況，依上開刑事訴訟法第159條之1第2 項規定，自得
    為證據。
貳、認定本案犯罪事實之證據及理由
一、訊據被告乙○○固不否認於上開時地分別提供「珍珠水」予
    被害人丁○○○、丙○○飲用，以及與被害人甲○○共同飲
    酒之事實，惟矢口否認有何強盜之犯行，辯稱：伊並沒有用
    藥物使他們昏迷，亦不知他們的身上財物為何不見云云。經
    查：
（一）證人丁○○○於偵查中已具結證稱：「（檢察官問：被告
      於95年11月6 日為何到妳家？）她打電話給我，我告訴他
      我腳受傷，他說要來我家，後來拿2瓶蔘茸酒、1瓶白酒，
      我不喝，他就回車上拿礦泉水，用手一直在搖，叫我喝，
      我喝一小口，覺得苦苦會咬舌，就不喝，他便強灌我喝完
      ，沒多久，我就睡著不省人事了，等我醒來，我的手環及
      項鍊都不見，我就去報案。」等語（參見95年度偵字第59
      84號卷第32頁），嗣於本院審理時更進一步明確具結證稱
      ：「（審判長問：95年11月6 日在妳住處有無發生何事？
      ）被告開一輛白色的車子到我家，她拿兩瓶100 元尚未開
      封的米酒及兩瓶蔘茸酒，被告起先是說要一起喝，之後我
      還沒有開始喝，被告又回到車上拿一瓶礦泉水裝一半的水
      ，水是白色的，被告說是珍珠水，我說我腳痛，不能亂喝
      ，被告說珍珠水對我的腳痛有幫助，被告叫我喝看看，我
      有嘗試用舌頭沾一口，但是覺得口感刺刺，怪怪的，我沒
      有喝下去就吐出來，被告又打開叫我喝，被告用一隻手拿
      該礦泉水，另外一隻手頂住我的脖子，強迫我喝。」、「
      （審判長問：妳當時發現口感怪怪的，被告如何強迫妳？
      ）因為被告身材較胖，一隻手拿住瓶子，另外一隻手頂住
      我的脖子，把我靠到牆壁去，她壓我脖子時，我說不要，
      不要，她就趁我在講話時，將該瓶水灌到我嘴巴，我有吞
      下去幾口，衣服濕濕的。」、「（審判長問：之後情形如
      何？）我第二天才醒來，醒來時，我人在客廳的椅子上睡
      ，家裡只有我一人，另外也發現我的金項鍊、金手鍊都不
      見了。」等語（參見本院96年6月20日審判筆錄第3頁至第
      4 頁），所述情節前後一貫，彼此大致相符，已難率予否
      認其真實性。又證人丁○○○於事發後因全身無力、頭暈
      而至醫院看診，確有因「其他藥品及藥物所致中毒」之跡
      象一情，亦有行政院退除役官兵輔導委員會玉里榮民醫院
      95年12月5日玉醫醫字第0950012966號、96年4月2 日玉醫
      醫字第096000 3903號函附丁○○○就醫病歷資料各1份附
      卷可按，足堪為證人丁○○○所為上開證詞之佐證。另證
      人丁○○○於偵查中及本院審理時均一致指證被告確有強
      行將其所調製佯為「珍珠水」之不明液體強行灌入證人丁○○○口中之事實，則若非被告欲以該佯為「珍珠水」之
      不明液體迷昏證人丁○○○，有何必要以此強硬方式迫使
      丁○○○非飲用該「珍珠水」不可，是被告所圖者無非係
      為迷昏丁○○○後強取財物，應至為顯然。況且，被告於
      本院審理時亦自承與丁○○○並無任何之嫌隙，且證人丁○○○於偵查中及本院審理時亦均明確指稱被告於事發後
      欲交付2 萬元作為和解賠償金，但不為其所接受一情，顯
      見證人丁○○○並無任何狹怨報復或藉機勒索因而誣指被
      告涉案之動機存在，是自應以證人丁○○○所為之上開證
      詞為可採，則被告猶一再空言否認此部分犯行，無非卸責
      之詞，不足採信。
（二）其次，證人丙○○於偵查中已具結證稱：「（檢察官問：
      95年11月15日乙○○為何會到妳家？）當時她騎機車來向
      我要水喝，喝了以後，他又倒了1 杯水，說是珍珠粉對身
      體好要我喝，我喝了後，就不省人事，是我大媳婦與乙○○一同將我扶上床，我在醫院醒來後，才發覺我脖子上的
      項鍊及墜子、耳環和現金1700元都不見了。」，嗣於本院
      審理時亦明確具結證稱：「（審判長問：95年11月15日在
      妳住處有無發生何事？）有，被告騎機車到我家，說要請
      我分她一杯水喝，我就叫被告自己去喝，後來被告就說要
      拿珍珠粉給我吃，我說我不需要，我沒有喝過，但是被告
      說是珍珠粉，被告端給我，我就拿來喝，喝了大約30CC左
      右，喝完後，我就不省人事，我醒來之後，我聽我的二媳
      婦說被告跟我大媳婦把我帶到床上睡。」、「（審判長問
      ：妳當天是何時喝下該水？）大約下午一時許。」、「（
      審判長問：何時醒來的？）約案發後第三天的早上才醒過
      來。」、「（審判長問：妳醒來後，有發現何事？）發現
      我的金項鍊不見了。」、「（審判長問：妳的金項鍊有無
      何特徵？）葫蘆形狀，有觀音佛像。」、「（審判長問：
      還有無其他東西不見？）金耳環一對及現金一千七百元不
      見了。」、「（檢察官問：被告拿珍珠水給妳喝時，妳媳
      婦有無在旁？）沒有，大媳婦在二樓，二媳婦在房間睡覺
      。」等語，是證人丙○○所指證被告如何勸誘其飲用佯為
      「珍珠粉」之不明液體，以及其飲用後隨即陷入昏迷，並
      於昏迷清醒後發現身上財物不知去向等情節，先後所述悉
      相一致，已難認有何指述不一之虛偽情事。又證人丙○○
      於事發後隨即意識不清，陷入昏迷，經其媳婦許秀梅查覺
      有異，乃立即送醫診治，其診斷結果確係因「藥物所致昏
      迷」一情，除業據證人許秀梅於警詢時及偵查中指證明確
      外，並有行政院退除役官兵輔導委員會玉里榮民醫院診斷
      證明書1份、95年12月5日玉醫醫字第0950012966號、96年
      4月2日玉醫醫字第0960003903號函附丙○○就醫病歷資料
      各1 份在卷可稽，則證人丙○○確係因飲用被告所提供之
      含有不明藥物之「珍珠水」後即昏迷不醒，應堪予認定。
      另證人丙○○於偵查中及本院審理時均指證被告確有一再
      推薦其飲用佯為「珍珠水」之不明液體之事實，衡情若非
      被告欲以該佯為「珍珠水」之不明液體迷昏丙○○，何需
      如此殷切促使丙○○飲用？參照被告於本院審理時竟辯稱
      ：當時伊在喝珍珠水，丙○○問伊在喝什麼，並說她喝喝
      看，就「自己」拿珍珠水去喝云云，顯有違一般經驗法則
      ，不足採信，堪認被告確有以佯為「珍珠水」之不明液體
      迷昏證人丙○○並藉以取得其身上財物之犯行。況且，被
      告確曾於本次事發後之當天即95年11月15日，將耳環及觀
      音像之墜子持往位於花蓮縣玉里鎮○○路○ 段46號之天寶
      銀樓變賣一情，除業據證人即天寶銀樓老闆娘己○○於警
      詢及本院審理時證述明確外，並有天寶銀樓飾金買入登記
      簿影本1 張附卷可參，且為被告到庭所是認，參諸被告當
      時所持往變賣金飾中包含「觀音像墜子」，適與證人丙○○指述遭昏迷後取走之「觀音佛像墜子」之外形特徵相符
      ，且被告持往變賣金飾之時間，亦適為證人丙○○遭被告
      迷昏之當日，堪認被告趁證人丙○○昏迷之際取得金飾後
      ，並隨即於當日持往天寶銀樓加以變賣得利。此外，被告
      與證人丙○○之間並無任何之嫌隙一情，亦經被告及證人
      丙○○於本院審理時所一致是認，則證人丙○○實無狹怨
      報復而誣指被告涉案之理由，其所言要無不可採信之處，
      是被告一再否認此部分犯行，要屬卸責之詞，委不足採。
（三）再者，證人甲○○於本院審理時已明確具結證稱：「（檢
      察官問《提示甲○○行政院國軍退除役官兵輔導委員會玉
      里榮民醫院診斷書並告以要旨》是否曾經有在行政院國軍
      退除役官兵輔導委員會玉里榮民醫院因為昏迷而住院過？
      ）有。」、「（檢察官問：你最近的精神狀況如何？）好
      ，我想起來了，是我喝了被告給我的液體，喝完後就昏迷
      ，後來送醫。」、「（檢察官問：被告給你喝什麼東西？
      ）只知道是液體，但是是透明狀或是摻有顏色，我已記不
      得。」、「（檢察官問：液體喝了多少？）我不知道，大
      約喝了一杯，好像開水，之後我就暈了。」、「（檢察官
      問：你何時清醒？）別人送我去行政院國軍退除役官兵輔
      導委員會玉里榮民醫院，我是在醫院醒來的。」、「（審
      判長問被告拿給你的『茶』是如何裝盛？）她已經倒在杯
      子裡，叫我喝，我就喝。」、「（審判長問：你喝該『茶
      』時，有無何感覺？）我忘了，只知道喝完就暈了。」等
      語，且證人蕭張春妹於警詢時及偵查中亦先後證稱：伊於
      95年12月9 日15時30分許，接獲張坤輝來電說伊姊夫甲○○在家與乙○○一起喝酒，且把鐵門拉下來，怕會發生意
      外，叫伊趕快過來看一下，伊到的時候叫姊夫開門，可是
      他一直唔唔唔唔，沒有力量回答，然後由乙○○來開門。
      鐵門打開時伊看見門前走廊的桌上有2瓶補力康，1瓶已經
      喝完了，1瓶還剩下半瓶，及桌上2杯裝有補力康的酒，甲○○已無意識狀態，因為甲○○身體很不舒服，為防止意
      外，才送去醫院救治；95年12月9 日乙○○與甲○○在一
      起喝酒，鄰居打電話給伊，說他們把鐵門拉下來不太對勁
      ，要伊過去看一看，結果是乙○○開鐵門，伊姊夫精神恍
      惚坐在椅子上，沒有力氣，伊就請人叫救護車送醫，伊當
      時有問乙○○為什麼喝酒要把鐵門拉下，她也沒有正面回
      答等語，參諸被告與證人甲○○之間並無任何之嫌隙一情
      ，亦為被告到庭所是認，則證人甲○○顯無任何狹怨報復
      而誣指被告涉案之動機存在，是其所為上開證詞之可信性
      甚高。又證人甲○○於事發後隨即意識不清，陷入昏迷，
      經送醫診治，其診斷結果係「推測為benzodiazepine藥物
      中毒」、「病態性藥物中毒」一情，亦有行政院退除役官
      兵輔導委員會玉里榮民醫院診斷證明書及96年4月2日玉醫
      醫字第0960003903號函附甲○○就醫病歷資料各1 份在卷
      可稽，亦堪予佐證證人甲○○確係飲用被告所提供不明之
      液體後，即因藥物中毒而陷入昏迷。此外，證人甲○○於
      本院審理時已證稱：「（檢察官問：當時警察是否有將現
      金交還給你？）是的，約七千多元。」、「（檢察官問：
      上述金額是否為當初遺失的現金？）是。」、「（檢察官
      問：你何時發現身上的錢不見？）醒來時，回到家後才發
      現不見的。」等語，並有贓物認領保管單1 張附可稽，則
      證人甲○○既係因飲用被告主動提供不明液體後始陷於昏
      迷，且於事發後遭取走現金7 千多元，再衡諸被告先前曾
      用佯為「珍珠水」之不明液體迷昏被害人丁○○○、丙○○等情，已如前述，堪信被告亦係以相同藥物迷昏被害人
      甲○○後趁機強取其身上之現金，是被告辯稱：甲○○係
      因酒醉昏迷而送醫，並未趁機拿走其身上現金云云，要屬
      卸責之詞，不足採信。
二、至被告及辯護人雖主張：被告雖於95年11月15日至天寶銀樓
    出售金飾，然時間係在當日上午，較早於被告於當日下午前
    往被害人丙○○住處之時間，顯見被告持以出售之金飾並非
    被害人丙○○所有云云，惟查：證人即天寶銀樓老闆娘己○○於本院審理時已證稱：不記得當日被告拿金飾出售之時間
    係早上或下午等語，自難認被告上開所辯可採，此部分不足
    為被告有利之認定。其次，辯護人雖又主張：經將本件扣案
    之白色粉末1包、摻有白色粉末之礦泉水1瓶經送請檢驗之結
    果，均僅檢出碳酸鈣（CaCo3 ）成分，而未檢出有一般可揮
    發性有機藥物成分或Benzodiazepine類藥物成分；扣案之補
    力康藥酒2 瓶亦未檢出一般可揮發性有機安眠藥物成分等情
    ，分別有內政部警政署刑事警察局96年1月11日刑鑑字第095
    0185 230號鑑定書、行政院衛生署藥物食品檢驗局96年4 月
    10日藥檢參字第0960006036號函及內政部警政署刑事警察局
    96年1月11日刑鑑字第0950193435號鑑定書各1份在卷可憑云
    云，惟查：本件扣案之白色粉末1包、摻有白色粉之礦泉水1
    瓶，係於上開事實欄一、（一）（二）所示時地事發後至少
    相隔數日之95年11月18日11時10分許，始由警方在被告同意
    搜索其住處之情形下，加以查獲扣押，並非在案發現場查獲
    之物品一節，有花蓮縣警察局搜索扣押筆錄可資為憑，顯見
    該些物品是否為被告持以迷昏被害人丁○○○、丙○○所用
    之藥物，已非無疑，尚難僅以該白色粉未及摻有白色粉末之
    礦泉水並未含有任何有機藥物，即遽認被告並未以藥物迷昏
    被害人丁○○○、丙○○；另證人甲○○既於本院審理時明
    確證稱：伊喝了被告給伊的一種液體，好像開水，喝完後就
    昏迷等語，由此可知，被告自係僅將迷昏被害人甲○○之藥
    物摻入該不明之液體中，而並未摻入上開2 瓶補力康藥酒內
    ，是亦難僅憑該補力康藥酒內，並未含有一般揮發性之有機
    安眠藥物，即逕認被告並無以藥物使被害人甲○○昏迷之行
    為，是此部分亦不足採為被告有利之證據。
三、此外，本件由行政院國軍退除役官兵輔導委員會玉里榮民醫
    院96年7月3日玉醫醫字第0960007436號函附丁○○○、丙○○及甲○○3人之中文病情說明1份可知，被害人丙○○、甲○○經送醫後，分別係由醫師林育玲、江冠華採取相同注射
    Anexate 之方式予以舒緩意識不清之症狀，顯見被害人丙○○、甲○○係因服入相同之藥物而先後陷於昏迷或意識不清
    ，而被告既於該2 人昏迷前均與之獨處一處，竟猶辯稱丙○○、甲○○之昏迷與其無關，無非卸責之詞，自難採信。準
    此，則本件事證明確，被告上開犯行堪予認定，應依法論科
    。
四、核被告所為，係犯刑法第328條第1項之強盜罪。其所為先後
    3 次強盜犯行，犯意各別，行為互異，應予分論併罰之。又
    被告經本院送請精神鑑定之結果，認「個案接受門診抗精神
    病藥物治療，平時並無明顯急性精神症狀表現，在案發當時
    個案亦了解整個案件之前後涉案經過，唯個案以合理化方式
    解釋其犯案過程，並否認其奪取他人財物之事實」、「心理
    測驗結果顯示，智力落在邊緣至中下程度範圍內，認知能力
    及抽象思考有缺損，對問題理解判斷能力亦有不足，推測個
    案在犯罪行為時之精神狀態，至多僅可達輕度精神耗弱情形
    」一節，有行政院國軍退除役官兵輔導委員會玉里榮民醫院
    96年5月24日玉醫醫字第0960006169號函附精神鑑定報告書1
    份在卷可按，參以被告於本院審理時亦自承：伊有失眠及幻
    聽之精神疾病，但於案發當時，都有在正常服藥治療，伊精
    神狀態都正常，也知道用藥迷昏他人拿取他人財物是不對的
    事等語，足認被告並無於行為時因精神疾病或其他心智缺陷
    ，致其辯識行為違法或依其辯識而行為之能力，有顯著減低
    之情事，自無依刑法第19條第2 項規定減輕其刑之餘地。爰
    審酌被告先前僅有違反動產擔保交易法之前科紀錄，素行尚
    可，惟於本件接連以相同手法親近與其相識之被害人後，再
    使用不明藥物迷昏被害人，並進而拿取被害人身上之財物，
    不僅手段惡劣，且因被害人均為年紀較長之人，本身健康狀
    態已非良好，被告卻以藥物使之昏迷或意識不清，對被害人
    之身體健康之危害不小，復參酌其犯罪之動機、目的、對被
    害人所造成損害之程度以及於事發後自始否認犯行，犯後態
    度不佳，毫無悔意等一切情狀，各量處如主文所示之刑，並
    定其應執行之刑。至扣案之白色粉末1 包、摻有白色粉末之
    礦泉水1瓶及補力康藥酒2瓶，雖係被告所有之物，然依卷內
    證據無從證明係其供本件犯罪所用之物，其理由已見前述，
    爰均不予宣告沒收，末此敘明。
據上論斷，應依刑事訴訟第299條第1項，刑法第328條第1項、第
51條第5款，判決如主文。
本案經檢察官戊○○到庭執行職務
中　　華　　民　　國　　96　　年　　8 　　月　　8　　日
　　　　　              臺灣花蓮地方法院刑事第三庭
                              審判長法  官  鄭培麗
                                    法  官　鄭光婷
                                    法  官  楊仲農
上列正本證明與原本無異。
如對本判決不服，應於送達後10日內，向本院提出上訴狀（應抄
附繕本）告訴人或被害人如對於本判決不服者，應具備理由請求
檢察官上訴，其上訴期間之計算係以檢察官收受判決正本之日期
為準。
                                    書記官
中　　華　　民　　國　　96　　年　　8 　　月　　8 　　日
附錄本判決論罪之法律條文：
中華民國刑法第328條：
意圖為自己或第三人不法之所有，以強暴、脅迫、藥劑、催眠術
或他法，至使不能抗拒，而取他人之物或使其交付者，為強盜罪
，處五年以上有期徒刑。
以前項方法得財產上不法之利益或使第三人得之者，亦同。
犯強盜罪因而致人於死者，處死刑、無期徒刑或十年以上有期徒
刑；致重傷者，處無期徒刑或七年以上有期徒刑。
第一項及第二項之未遂犯罰之。
預備犯強盜罪者，處一年以下有期徒刑、拘役或三千元以下罰金
